【裁判字號】    96,訴,201
【裁判日期】    970109
【裁判案由】    損害賠償
【裁判全文】
臺灣高雄地方法院民事判決               96年度訴字第201號
原      告  丁○○
兼訴訟代理  丙○○
人
被      告  戊○○
            甲○○
上列當事人間損害賠償事件，本院於民國96年12月20日言詞辯論
終結，判決如下：
    主  文
被告戊○○應給付原告丙○○新臺幣壹拾肆萬零壹佰參拾伍元，
及自民國九十六年三月十七日起至清償日止，按年息百分之五計
算之利息。
被告戊○○應給付原告丁○○新臺幣伍萬零肆佰貳拾肆元，及自
民國九十六年三月十七日起至清償日止，按年息百分之五計算之
利息。
原告其餘之訴駁回。
訴訟費用由原告丙○○負擔十分之三、原告丁○○負擔十分之三
，餘由被告戊○○負擔。
本判決第一、二項得假執行，被告戊○○以新臺幣壹拾肆萬零壹
佰參拾伍元為原告丙○○預供擔保後，得免為假執行。被告戊○○以新臺幣伍萬零肆佰貳拾肆元為原告丙○○預供擔保後，得免
為假執行。
原告其餘假執行之聲請駁回。
    事實及理由
一、本件被告均未於言詞辯論期日到場，經核無民事訴訟法第38
    6 條所列各款之情形，爰依原告之聲請，准由其一造辯論而
    為判決。
二、按訴狀送達後，原告不得將原訴變更或追加他訴，但擴張或
    減縮應受判決事項之聲明者，不在此限，民事訴訟法第255
    條第1 項第3 款定有明文。原告丁○○起訴時，原係請求被
    告應連帶給付新台幣（下同）364,573 元，及自起訴狀繕本
    送達之翌日起至清償日止，按年息5%計算之利息。嗣訴狀送
    達後於民國96年5 月8 日準備程序中，改請求被告應連帶給
    付205, 000元（本院卷第85頁），核屬減縮應受判決事項之
    聲明，揆諸前揭說明，應予准許。
三、原告主張：被告戊○○受僱於被告甲○○，於民國95年3 月
    8 日上午8 時50分許，執行接送公司員工之職務時，駕駛車
    牌號碼GQ-8643 號自用小客車沿高雄縣大寮鄉○○路由東往
    西方向行駛，行經江山路15之10號前時，適有原告丙○○駕
    駛其所有車牌號碼6M-0011 號自用小客車沿江山路南往北方
    向行駛，被告戊○○本應注意行經無號誌交叉路口，應減速
    慢行，作隨時停車之準備，並應注意行駛於支線道之車輛，
    應讓行駛幹線道車輛先行，且應注意車前狀況，隨時採取必
    要之安全措施，而依當時狀況，並無不能注意之情形，竟疏
    未減速慢行禮讓行駛於幹線道之原告丙○○先行，致其駕駛
    之車輛右前車頭與原告丙○○駕駛之車輛右側車身發生擦撞
    ，原告丙○○駕駛之車輛因此失速衝撞停放於對向（北往南
    ）路口之原告丁○○所有之車牌號碼926-GP號曳引車，原告
    丙○○因此受有頭部外傷併腦震盪、右頂部挫擦傷、胸部挫
    傷等傷害，原告丙○○、丁○○所有之上開車輛亦受有損害
    ，原告丙○○因而支出醫藥費用2,747 元、拖車費1,200 元
    、車輛維修費289,350 元、因受傷無法工作損失6,000 元，
    又原告丙○○因本件車禍受有傷害，精神上痛苦不堪，並請
    求被告戊○○給付精神慰撫金36,130元。原告丁○○亦因車
    輛受損支出車輛維修費205,000 元。被告甲○○是被告戊○○之僱用人，自應與被告戊○○負連帶賠償責任等情。爰依
    民法第184 條第1 項前段、第188 條第1 項、第193 條第1
    項、第195 條第1 項前段、第196 條侵權行為之法律關係請
    求被告連帶負損害賠償責任。並聲明：（一）被告應連帶給
    付原告丙○○335,427 元，及自本起訴狀繕本送達之翌日即
    96年3 月17日起至清償日止，按年息5%計算之利息。（二）
    被告應連帶給付原告丁○○205,000 元，及自本起訴狀繕本
    送達之翌日即96年3 月17日起至清償日止，按年息5%計算之
    利息。（二）願供擔保，請准宣告假執行。
四、被告戊○○則以：系爭車禍發生伊雖有過失，但當時原告丙○○車速過快，原告丁○○在劃有紅線路段卸貨，亦均有過
    失，伊對原告丙○○請求無法工作之損失雖不爭執，但原告
    丙○○請求之維修費過高，且其所有車輛已有4、5年車齡，
    應扣除折舊，系爭車禍發生時，原告丙○○當場表示沒怎樣
    ，否認其受有精神上損害，另否認原告丙○○支出拖吊費1,
    200 元等語為辯，並聲明：（一）原告之訴及假執行之聲請
    均駁回；（二）如受不利益之判決，願供擔保請准宣告免為
    假執行。
五、被告甲○○另以：被告戊○○駕駛之車輛固係伊所有，然伊
    並未雇用戊○○，係乙○○僱用戊○○將該車輛借予戊○○
    使用等語為辯，並聲明：原告之訴及假執行之聲請均駁回。
六、兩造不爭執事實：
(一)、被告戊○○於95年3 月8 日上午8 時50分許，駕駛車牌號碼
    GQ-8643 號自用小客車沿高雄縣大寮鄉○○路由東往西方向
    行駛，行經江山路15之10號前時，適有原告丙○○駕駛其所
    有車牌號碼6M-0011 號自用小客車沿江山路南往北方向行駛
    ，被告戊○○疏未減速慢行禮讓行駛於幹線道之原告丙○○
    先行，致其駕駛之車輛右前車頭與原告丙○○駕駛之車輛右
    側車身，原告丙○○駕駛之車輛因此失速衝撞停放於對向（
    北往南）路口之原告丁○○所有之車牌號碼926-GP號曳引車
    ，原告丙○○因此受有頭部外傷併腦震盪、右頂部挫擦傷、
    胸部挫傷等傷害，原告丙○○、丁○○所有之車輛亦受有損
    害。
(二)、車牌號碼GQ-8643 號自用小客車係被告甲○○所有。
(三)、車牌號碼6M-0011 號自用小客車為原告丙○○所有。
(四)、車牌號碼926-GP號營業曳引車為原告丁○○所有。
(五)、原告丙○○因系爭車禍受傷，自95年3 月8 日至同年月10
    日住院3 天。
七、兩造之爭點為：
(一)、被告甲○○是否僱用被告戊○○？是否應與被告戊○○就系
    爭車禍所生之損害負連帶賠償責任？
(二)、原告丙○○、丁○○之各項損害賠償請求有無理由？
(三)、原告就系爭車禍所生之損害是否與有過失？過失比例為何？
八、茲就兩造爭點分述本院得心證理由如下：
(一)、被告甲○○是否僱用被告戊○○？是否應與被告戊○○就系
    爭車禍所生之損害負連帶賠償責任？
１、按因故意或過失不法侵害他人之權利者負損害賠償責任，又
    受僱人因執行職務，不法侵害他人之權利者，由僱用人與行
    為人連帶負損害賠償責任。民法第184 條第1 項前段、第18
    8 條第1 項前段定有明文。所謂受僱人，除僱傭契約所稱之
    受僱人，凡客觀上被他人使用，為之服勞務而受其監督者，
    均係受僱人。
２、原告主張被告戊○○受僱於被告甲○○並駕駛甲○○所有之
    之車牌號碼GQ-8643 號自用小客車執行職務，被告甲○○係
    僱用人應與受僱人負連帶賠償責任等情，被告甲○○固不否
    認車牌號碼GQ-8643 號自用小客車係伊所有，然否認僱用被
    告戊○○乙節，並以：被告戊○○係受僱於乙○○，系爭車
    禍發生當日，係乙○○將車輛借給被告戊○○等語為辯。
３、經查：證人乙○○到庭證稱：系爭車禍發生時，被告戊○○
    係受僱於伊等語（本院卷第64頁）。被告戊○○亦自陳：伊
    係受僱於乙○○經營之公司並非被告甲○○等語（本院卷第
    134 頁），被告甲○○另陳稱：當時乙○○係以雄剛有限公
    司名義僱用被告戊○○（本院卷第144 頁），亦核與被告戊○○95年度之稅務電子閘門財產所得調件明細表所載被告戊○○95年度領取雄剛有限公司薪資所得之資料相符（本院卷
    第109 頁）。足見系爭車禍發生時，被告戊○○並非受僱於
    被告甲○○。原告主張被告戊○○係受僱於被告甲○○，除
    以車牌號碼GQ-8643 號自用小客車係被告甲○○所有為據外
    ，並無其他舉證，自難採信。被告甲○○並非被告戊○○之
    僱用人，應可認定。
４、被告甲○○既非被告戊○○之僱用人，則原告主張被告甲○○應負僱用人之侵權行為損害賠償責任，自屬無據，應無理
    由。
(二)、原告丙○○、丁○○之各項損害賠償請求有無理由？
１、按因故意或過失，不法侵害他人之權利者，負損害賠償責任
    ；數人共同不法侵害他人之權利者，連帶負損害賠償責任；
    不法侵害他人之身體或健康者，對於被害人因此喪失或減少
    勞動能力或增加生活上之需要時，應負損害賠償責任；不法
    侵害他人之身體、健康、名譽、自由、信用、隱私、貞操，
    或不法侵害其他人格法益而情節重大者，被害人雖非財產上
    之損害，亦得請求賠償相當之金額；民法第184 條第1 項前
    段、第185 條第1 項前段、第191 條之2 前段、第193 條第
    1 項、第195 條第1 項前段分別定有明文。又被害人因身體
    健康被侵害而喪失或減少勞動能力所受之損害，其金額應就
    被害人受侵害前之身體健康狀態、教育程度、專門技能、社
    會經驗等方面酌定之。被告戊○○因疏未減速慢行禮讓行駛
    於幹線道之原告丙○○先行，致其駕駛之車輛右前車頭與原
    告丙○○駕駛之車輛右側車身，原告丙○○駕駛之車輛因此
    失速衝撞停放於對向（北往南）路口之原告丁○○所有之車
    牌號碼926-GP號曳引車，原告丙○○因此受有頭部外傷併腦
    震盪、右頂部挫擦傷、胸部挫傷等傷害，原告丙○○、丁○○所有之車輛亦受有損害等情，為兩造所不爭執，則依前述
    說明，被告戊○○應對原告負過失侵權行為損害賠償責任。
    ；茲就原告各項損害賠償請求是否准許，分述如後：
２、原告丙○○部分：
(1)、醫療費用：原告丙○○主張其因系爭車禍受有頭部外傷並腦
    震盪、左頂部挫傷、胸部挫傷等傷害，支出醫療費用2,747
    元，有大東醫院診斷證明書1 紙、醫療費用收據2 紙在卷可
    稽（見本院卷第17、18頁），被告戊○○對此亦不爭執，復
    經本院核對無訛，原告丙○○此部份請求，為有理由。
(2)、車輛拖吊費：原告丙○○主張其駕駛之車牌號碼6M-0011 號
    自用小客車拖離，支出拖吊費1,200 元，有拖吊車隊收據1
    紙在卷可憑（本院卷第40頁），被告戊○○雖否認此一費用
    支出。然原告丙○○駕駛之車輛先遭被告戊○○自右側車門
    方向撞擊後，又失速衝撞停放於對向（北往南）路口之原告
    丁○○所有之車牌號碼926-GP號曳引車，對照車牌號碼
    6M-0011 號自用小客車維修之工作單所載之維修項目包括右
    後輪胎、右後輪鋁圈（本院卷第16頁）。足見，該車輛當時
    已無法繼續行駛而有委請拖吊業者拖吊之必要，故原告主張
    其因系爭車禍而支出拖吊費，即有理由，應予准許。
(3)、車輛毀損部分：按損害賠償之目的，在填補所生之損害，其
    應回復者非原來狀態，而係應有狀態；物被毀損時，被害人
    除得依民法第196 條請求賠償外，並不排除民法第213 條至
    第215 條之適用。依民法第196 條請求賠償物被毀損所減少
    之價額，得以修復費用為估定之標準，但以必要者為限（例
    如：修理材料以新品換舊品，應予折舊），最高法院79年台
    上字第2130號裁判意旨及最高法院77年5 月17日第9 次民庭
    會議決議可資參照。是損害賠償既係在填補被害人所受之損
    害，使其回復應有狀態，並不使之另外受利，故被害人修理
    材料以新品換舊品者，自應予以折舊。本件原告丙○○主張
    為修復車牌號碼6M-0011 號自用小客車，支出289,350 元（
    工資55,000元、材料費234,350 元），業據其提出汽車修配
    工作單1 紙為證（本院卷第16頁），又該車係89年7 月出廠
    ，有該車行車執照影本在卷可按（本院卷第38頁），算至95
    年3 月8 日系爭車禍發生時，系爭車輛使用期間已有5 年7
    月，依行政院公佈之固定資產耐用年數表及固定資產折舊率
    ，汽車之耐用年數為5 年，每年折舊千分之200 ，原告丙○○以更換全新之零件，應扣除材料之折舊額，惟系爭車輛於
    車禍發生時已超過使用年限，依使用年限5 年計算折舊，折
    舊後原告得請求支出之零件數額為39,058元【計算方式：殘
    價＝取得成本÷（耐用年數＋1） 即234,350 元÷（5 ＋1
    ）＝39 ,058 （元以下4 捨5 入）元。折舊額＝（取得成本
    －殘價）×折舊率×年數，即（234,350 －39,058）×200/
    1000×5 ＝195,292 。請求賠償額：234,350 元－195,292
    元＝39 ,058 元】，再與原告支出之工資55,000元合計，其
    共得請求94,058元（即39,058＋55,000＝94,058）。
(4)、工作損失：原告丙○○主張其因系爭車禍受有傷害，自95年
    3 月8 日起至同年月10日住院治療共3 日，住院期間不能工
    作，減少每日薪資2,000 元之收入，共計損失6,000 元，有
    大東醫院診斷證明書1 紙、錦鴻機電行出具之薪資證明書1
    紙在卷可憑，被告戊○○對此亦不爭執，原告丙○○此部份
    主張，應有理由。
(5)、精神慰撫金部分：原告丙○○因系爭車禍受有頭部外傷併腦
    震盪、右頂部挫擦傷、胸部挫傷等傷害，且於事故發生後住
    院3 日，已如前述，此亦為兩造所不爭執。原告丙○○因系
    爭車禍受有上開傷害，衡情，自會因其身體受有傷害而有精
    神上之痛苦，被告戊○○雖否認原告丙○○受有受有精神上
    痛苦，然未提出反證推翻之，原告主張其因受傷而有非財產
    上損害，應有理由。惟按精神慰撫金之酌定，除原告所受之
    傷害程度外，尚應審酌兩造之身份地位、學識經歷、財產狀
    況及原告痛苦程度等節以定之。經查：原告丙○○係專科畢
    業，從事發電機維修業，被告戊○○係國中畢業，系爭車禍
    發生後離職，現無業，業據兩造陳明在卷，另原告丙○○95
    年度綜合所得為190,000 元，名下有汽車1 部；被告戊○○
    名下有土地3 筆及汽車1 部，總價值約65萬餘元，95年度綜
    合所得為37萬餘元，亦有稅務電子閘門財產所得調件明細表
    附卷可稽（本院卷第119 至11頁、第122 頁），本院復斟酌
    原告丙○○因系爭車禍受傷之情況，認原告請求之精神慰撫
    金36,130元尚屬適當，應屬有據。
３、原告丁○○部分：原告丁○○主張為修復車牌號碼926-GP號
    曳引車，支出205,000 元，固有統一發票2 紙為證，為被告
    戊○○雖不否認其真正，然查：原告丁○○提出南昌汽車修
    理廠所出具發票金額為65,000元之統一發票（卷第88頁），
    開立時間係95年10月1 日，距離系爭車禍發生之日（95年3
    月8 日）已逾半年，自無法證明係車牌號碼926- GP 號曳引
    車因系爭車禍受損支出維修費用憑證，原告丁○○就其中
    65,000元維修費支出之請求，自屬無據，應無理由。另其支
    出140,000 元維修費部分，業據其提出裕益汽車股份有限公
    司屏東分公司（下稱裕益公司）電子計算機統一發票1 紙為
    證，該發票開立日期係95年4 月4 日，距離系爭車禍發生不
    到1 個月，應可採信。車牌號碼926-GP號曳引車確實因系爭
    車禍受損而支出之140,000 元維修費，包括零件費用100,76
    8 元、工資39,232元，有裕益汽車96年5 月25日裕屏分字第
    96001 號函附車輛維修工資明細資料可佐（本院卷第100 至
    102 頁），又該車係87年1 月出廠，有該車行車執照影本在
    卷可按（本院卷第90頁），算至95年3 月8 日系爭車禍發生
    時，系爭車輛使用期間已有8 年2 月，依行政院公佈之固定
    資產耐用年數表及固定資產折舊率，曳引車之耐用年數為5
    年，每年折舊千分之200 ，原告丁○○以更換全新之零件，
    應扣除材料之折舊額，惟系爭車輛於車禍發生時已超過使用
    年限，依使用年限5 年計算折舊，折舊後原告丁○○得請求
    支出之零件數額為16,795元【計算方式：殘價＝取得成本÷
    （耐用年數＋1） 即100,768 元÷（5 ＋1） ＝16,795（元
    以下4 捨5 入）元。折舊額＝（取得成本－殘價）×折舊率
    ×年數，即（100,768 －16,795）×200/1000×5 ＝83,973
    。請求賠償額：100,768 元－83,973元＝16,795元】，再與
    原告支出之工資39,232元合計，其共得請求56,027元（即16
    ,795 ＋39,232 ＝56,027）。
(三)、原告就系爭車禍所生之損害是否與有過失？過失比例為何？
１、按損害之發生或擴大，被害人與有過失者，法院得減輕賠償
    金額或免除之，民法第217 條第1 項定有明文，此項規定之
    目的，在謀求加害人與被害人間之公平，故在裁判上法院得
    以職權減輕或免除之，最高法院85年臺上字第1756 號 判例
    可資參照。按汽車行經無號誌交叉路口，應減速慢行，作隨
    時停車之準備；支線道之車輛暫停讓行駛幹線道車輛先行，
    且駕駛人應注意車前狀況，隨時採取必要之安全措施，道路
    交通安全規則第93條第1 項第2 款、第94條第3 項、第102
    條第1 項第2 款分別定有明文。
２、被告戊○○疏未減速慢行禮讓行駛於幹線道之原告丙○○先
    行，致其駕駛之車輛撞擊原告丙○○駕駛之車輛固有過失。
    然兩車碰撞之位置係被告戊○○駕駛之車輛右前車頭、原告
    丙○○駕駛車輛之右側車身，原告丙○○又衝撞停放於對向
    車道旁之原告丁○○之曳引車，此為兩造不爭執。足認本件
    車禍發生之原因，原告丙○○亦有疏未注意車前狀況，原告
    丁○○有未依規定停車之過失，並同為本件車禍之肇事原因
    ，台灣省高屏澎區行車事故鑑定委員會亦同此認定，爰審酌
    兩造於本件車禍之過失情節，認原告丙○○、丁○○各就其
    損害應負10% 之過失責任，被告戊○○就原告丙○○、丁○○之損害賠償請求各負90% 之過失責任。爰依兩造之過失程
    度，分別減輕被告戊○○賠償金額10% 。經依上開過失比例
    折算結果，則原告丙○○得請求之賠償金額為126,122 元【
    （2,747 ＋1,20 0＋6,000 ＋94,058＋36,130）×（1-10%
    ）＝126, 122（元以下四捨五入）】，原告丁○○得請求之
    賠償金額為50,4 24 元【56,027×（1-10%） ＝50,424（元
    以下四捨五入）】。
八、綜上，從而，原告丙○○本於侵權行為法律關係，請求被告
    戊○○給付140,135 元，及自起訴狀繕本送達被告戊○○翌
    日即96年3 月17日（本院卷第34頁）起至清償日止，按年息
    5%計算之利息，為有理由，應予准許。原告丁○○本於侵權
    行為法律關係，請求被告戊○○給付50,424元，及自起訴狀
    繕本送達被告戊○○翌日即96年3 月17日起至清償日止，按
    年息5%計算之利息，為有理由。逾此範圍之請求則無理由，
    應予駁回。
九、本件原告勝訴部分，所命給付金額均未逾50萬元，應依職權
    宣告假執行，另被告戊○○陳明願供擔保，請准免為假執行
    之宣告，核無不合，爰酌定相當之擔保金額，予以准許。至
    於原告其餘假執行之聲請，因訴之駁回，而失所附麗，應予
    駁回。
十、據上論結，本件原告之訴為一部有理由，一部無理由，依民
    事訴訟法第79條、第85條第2 項、第389 條第1 項第5 款、
    第392 條第2 項，判決如主文。
中    華    民    國    97    年    1     月    9     日
                  民事第三庭  審判長法  官  朱玲瑤
                                    法  官  黃宏欽
                                    法  官  陳宛榆
正本係照原本作成。
如不服本判決，應於送達後20日內，向本院提出上訴狀並表明上
訴理由，如於本判決宣示後送達前提起上訴者，應於判決送達後
10日內補提上訴理由書（須附繕本）。
中    華    民    國    97    年    1     月    9     日
                                   書記官  林慧君


司法院資訊處製作；財團法人民間司法改革基金會備份。
